【裁判字號】    90,自,383
【裁判日期】    921031
【裁判案由】    偽造有價證券等
【裁判全文】
臺灣高雄地方法院刑事判決                            九十年度自字第三八三號
    自  訴  人  庚○○○貿易有限公司
    兼  代表人  丁○○
    共      同
    自訴代理人  吳永茂律師
                戊○○
    被      告  丙○○
                乙○○
                癸○○
    共      同
    選任辯護人  陳啟舜律師
    被      告  壬○○
        （原名：辛○○）
右列被告等因偽造有價證券等案件，經自訴人於民國九十年八月九日對被告四人提起
自訴，復經自訴代理人戊○○於民國九十年八月二十一日具狀向臺灣高雄地方法院檢
察署檢察官對被告壬○○就同一案件提出告訴（臺灣高雄地方法院檢察署九十年偵字
第一二八四七號、第一八八八五號），嗣該署檢察官依刑事訴訟法第三百二十三條第
二項前段規定將上開偵查案件移
    主  文
丙○○、乙○○、癸○○、壬○○均無罪。
    理  由
一、自訴意旨【詳如自訴人於民國九十二年十月一日提出「事實整理暨證據清冊」狀
    所載】略以：被告丙○○為自訴人庚○○○貿易有限公司（下稱長圓公司，經查
    係於民國八十八年十一月十七日為設立登記）之會計，負責公司收入、支出款項
    、支票之簽發與收受及帳務處理等事宜，自訴人長圓公司之代表人丁○○為被告
    丙○○之小叔（丙○○之夫戊○○即為自訴代表人丁○○之胞兄），被告乙○○
    、癸○○分別為丙○○之姊姊、姊夫，被告壬○○為被告丙○○之男友，亦為被
    告乙○○、癸○○之友人。其等犯行如下：
  (一)被告丙○○、乙○○、癸○○、壬○○四人共同侵占自訴人長圓公司所有款項之
    業務侵占犯行：
    被告乙○○、癸○○、壬○○三人共同投資經營長昇公司，經營錢莊業務，因欠
    缺資金，其三人乃進而慫恿被告丙○○參與長昇公司之投資，並共同基於意圖不
    法所有之概括犯意聯絡，自八十九年十月間起至九十年四月間止，由被告丙○○
    利用擔任自訴人長圓公司會計之機會，連續將自訴人公司之收入現金、支票等予
    以侵占，共計侵占款項達一百六十四萬五千一百六十四元以上（因期間自訴人公
    司收入為三百四十九萬三千四百二十二元，而被告丙○○支付之管銷費用及貸款
    為一百八十四萬八千二百五十八元，故二者相減應結餘一百六十四萬五千一百六
    十四元）。又期間被告丙○○並擅自將自訴人公司向下游客戶收取之貨款支票共
    一百三十四紙、面額共三十七萬二千九百零一元，交予被告壬○○，存入壬○○
    設於臺灣土地銀行大社分行之帳號000000000000號帳戶內獲得兌現，而由被告丙○○、乙○○、癸○○、壬○○四人共同侵占此部分款項。因認被告四人共同涉
    犯刑法第三百三十六條第一項之業務侵占罪嫌云云。
  (二)被告丙○○、壬○○二人共同盜用自訴人「長圓公司」、代表人「丁○○」之公
    司大小章而偽造出具予被告壬○○之借據二紙、切結書一紙（附於甲○(一)卷第八
    八至九０頁）部分：
    被告丙○○、壬○○二人明知自訴人長圓公司從營運以來均處盈餘狀態且未曾向
    被告壬○○借款，竟共同基於行使偽造私文書之犯意聯絡，由被告丙○○利用職
    務上掌管自訴人公司大小章之機會，冒用自訴人公司及自訴代表人之名義簽名並
    蓋章，而書立自訴人向壬○○借款等不實內容之借據二紙、切結書一紙，內容係
    自訴人於八十九年十二月二十日、九十年一月二十五日、九十年四月九日分別向
    被告壬○○借款現金七萬元、七萬五千五百元及借用支票十六張等情，嗣由被告
    壬○○持向自訴人公司索討虛構之債務，經自訴人公司拒絕後又持向甲○提起民
    事訴訟求償，因認被告丙○○、壬○○共同涉有行使偽造私文書、盜用印章等罪
    嫌云云。
  (三)被告丙○○、乙○○二人共同盜用自訴人「長圓公司」、代表人「丁○○」之公
    司大小章而偽造出具予案外人周信良之借據一紙（附於甲○(一)卷第二五二頁）部
    分：
    被告丙○○、乙○○二人明知自訴人長圓公司從營運以來均處盈餘狀態且未曾向
    被告乙○○借款，竟共同基於行使偽造私文書之犯意聯絡，由被告丙○○利用職
    務上掌管自訴人公司大小章之機會，冒用自訴人公司及自訴代表人之名義簽名並
    蓋章，而書立自訴人公司於八十七年八月十日向案外人周信良借款等不實內容之
    借據一紙，由被告乙○○持向自訴人公司索討虛構之債務，經自訴人公司拒絕後
    又持向甲○提起民事訴訟求償，案號為甲○高雄簡易庭九十年雄簡字第三０八二
    號民事判決（該案嗣經甲○以九十一年簡上字第一二０號判決確定），因認被告
    丙○○、乙○○共同涉有行使偽造私文書、盜用印章等罪嫌云云。
  (四)被告丙○○、乙○○共同行使偽造（自訴意旨誤為變造）有價證券、盜用印章：
    自訴人長圓公司於八十七年十月十六日之前，為交付上游供貨商藍懋股份有限公
    司（下稱藍懋公司）之貨款，而簽發票號AK0000000號、票載日期八十七年十月
    十六日、付款人臺灣銀行大昌分行、面額二十一萬元之支票一紙（下爭系爭支票
    ）交予藍懋公司，嗣因自訴人公司週轉因素，於徵得該公司同意後將系爭支票取
    回置放於自訴人公司辦公室抽屜內。詎被告丙○○、乙○○明知系爭支票已作廢
    且已逾一年之時效期間，且自訴人公司並未積欠乙○○任何債務，竟未經自訴人
    公司同意或授權，共同基於行使偽造有價證券之犯意聯絡，由丙○○於九十年間
    ，將系爭支票上之日期「八十七年」偽造為「八十九年」，並盜蓋「丁○○」印
    章於偽造處，使該張原已失效之支票成為有效之支票，嗣由被告乙○○於九十年
    間持向銀行提示，經退票後，被告乙○○又持向臺灣高雄地方法院（下稱甲○）
    民事庭聲請發支付命令，使不知情之甲○民事庭法官、書記官將「向債權人給付
    新臺幣二十一萬元」之不實事項登載於支付命令之公文書上，因認被告丙○○、
    乙○○二人共同涉犯行使偽造有價證券、盜用印章及使公務員登載不實等罪嫌云
    云。
  (五)被告丙○○、乙○○、癸○○、壬○○四人共同侵占自訴人丁○○個人所有存放
    於合作金庫銀行南高雄分行內之款項三十二萬元之普通侵占犯行：
    被告四人為增加自訴人長昇公司之資金，共同基於意圖不法所有之概括犯意聯絡
    ，利用被告丙○○為自訴人公司會計且為自訴代表人丁○○之兄嫂而持有丁○○
    在合作金庫銀行南高雄分行0000000000000號帳戶之存摺、提款卡之機會，由被
    告丙○○自八十九年十月二十六日起至同年十二月五日止，分別於六天內分十三
    次提款，共計三十二萬元，挪供被告四人花用而予以侵占，因認被告四人共同涉
    犯刑法第三百三十五條第一項之普通侵占罪嫌云云。
二、按犯罪事實應依證據認定之，無證據不得推定其犯罪事實；又不能證明被告犯罪
    者，應諭知無罪之判決，刑事訴訟法第一百五十四條第二項、第三百零一條第一
    項前段分別定有明文。次按，刑事被告在被判罪確定之前，應被推定為無罪及被
    告並無自證無罪之義務，均為刑事訴訟之基本原則，是以被告否認犯罪所持之辯
    解，縱無可取，仍不得因此資以為反證其犯罪之論據（見最高法院八十七年度台
    上字第三四七一號判決）。又認定犯罪事實所憑之證據，雖不以直接證據為限，
    間接證據亦包括在內，然而無論直接或間接證據，其為訴訟上之證明，須於通常
    一般之人均不致有所懷疑，而得確信為真實之程度者，始得據為有罪之認定，倘
    其證明尚未達到此一程度，而有合理之懷疑存在而無從使事實審法院得有罪之確
    信時，即應由法院為諭知被告無罪之判決（見最高法院七十六年台上字第四九八
    六號判例）。再者，刑法第二百十條之偽造文書，以無制作權之人冒用他人名義
    而制作該文書為必要，如果行為人對於此種文書，本有制作之權，縱令其不應制
    作而制作，亦無偽造之可言，自不成立該罪（參照最高法院二十四年上字第五
    四五八號、四十七年台上字第二二六號判例）。
三、自訴人認被告四人分別或共同涉有前開(一)至(五)所示之罪嫌，無非係以所提出之長
    昇公司基本資料簡介、被告丙○○名片、被告壬○○製作之「簡易銀行超低利貸
    款」簡介各一份，自訴人公司每月營業金額計算表、高雄市營業人銷售額與稅額
    申報書、期間別科目明細表、發票明細資料表、每月支出項目及金額明細表，土
    地銀行託收票據明細表一份、合作金庫活期儲蓄存款存摺封面及內頁影本、證人
    己○○（丁○○與戊○○之父親）證詞、系爭支票及退票理由單之影本、甲○所
    發支付命令影本，被告丙○○以自訴人公司名義開立之借據、切結書影本等，資
    為論罪依據（詳細證據項目亦參照自訴人於九十二年十月一日提出之「事實整理
    暨證據清冊」狀）。
四、訊據被告丙○○、乙○○、癸○○、壬○○均堅決否認涉有前揭犯嫌，被告丙○○辯稱：自訴人長圓公司是丁○○、戊○○的家族企業之一，他們的家族企業尚
    包括長源物流股份有限公司、長河行銷有限公司、全球領先企業有限公司（以下
    分別稱：長源物流公司、長河公司、全球公司），這些公司主要都由戊○○與我
    在處理，當初一開始八十七年間我並不是會計，不過支票都由我在簽發，八十七
    年底起公司開始積欠員工薪水，八十八年二、三月間公司已無請會計，從八十八
    年間開始就由我負責公司之經營業務，戊○○已經不管公司了，當時我、戊○○
    的支票都已經被拒絕往來，只剩下自訴人長圓公司的支票可以用，我是用收回來
    的客票向本案其餘被告乙○○、癸○○、壬○○及其他親友調現，並無偽造假借
    據、切結書，期間我一再向親友借款供自訴人長圓公司週轉使用，公司一直處於
    虧損狀態，我並無業務侵占自訴人公司之盈餘等款項；另外，被訴普通侵佔部分
    ，丁○○在八十九年十月左右領到其在合作金庫南高雄支庫之提款卡、存摺後就
    交給我，讓我可以隨時去提款或存錢，並未交印章給我，後來我去提款的錢都交
    給丁○○之父親己○○，作為整建房屋的費用，不是提款去繳房屋貸款利息，我
    並未將款項侵占入己；至系爭支票是我於九十年三月底在長圓公司內更改日期，
    之後交給乙○○，因為之前在八十七年四月間，戊○○在彰化銀行北高雄分行要
    開信用狀，需要定存單，我就向乙○○及他同事各借二十萬元，開二張票給她們
    ，後來八十七年八月間公司開始跳票，我叫乙○○不要提示那張支票，後來就一
    直未清償該筆款項，後來到九十年三月間，乙○○要求換票，因為支票不夠用，
    所以我就把原本已經過期的系爭支票日期從「八十七年」改為「八十九年」，之
    後交給乙○○，並無偽造或變造；至於我以自訴人公司名義出具之借據或切結書
    ，內容均為真正，因自訴人公司一直虧損，我只好不斷向親友借錢，包括壬○○
    、周信良，並無偽造文書或盜用印章等語。被告乙○○、癸○○、壬○○則均辯
    稱：我們並未侵占自訴人公司任何款項，當初丙○○說自訴人公司需要錢，我們
    就借錢給她供公司週轉，現在自訴人公司卻恩將仇報反過來告我們等語；被告乙○○並另辯稱：我於八十七年四月十四日將郵局的定存解約後，將款項借給自訴
    人公司的丙○○，丙○○開立一張支票給我，到期前，丙○○叫我不要去提示，
    我就未提示，後來我將票交給丙○○，在九十年三月底，丙○○就將系爭支票給
    我，但我後來去提示還是跳票，我們並未偽造或變造票據等語。經查：
（一）自訴人長圓公司係於八十八年十一月十七日設立登記，自訴代表人丁○○為董
      事長，另由自訴代表人丁○○與自訴代理人戊○○之家族成員所經營之企業，
      尚包括長源物流公司（八十七年十二月二十三日設立登記，登記負責人為己○○）、長河公司（八十八年二月二十四日設立登記，登記負責人為丁○○）、
      全球公司（八十八年二月二十四日設立登記，登記負責人為丙○○），其中長
      源物流公司、長河公司及全球公司均於八十八年四月九日遭列為拒絕往來戶，
      而被告丙○○除擔任自訴人公司之董事外，尚擔任長源公司、長河公司之董事
      及全球領先公司之董事長，有自訴人長圓公司及長源物流公司、長河公司、全
      球公司之公司變更登記事項卡各一份在卷可憑（見甲○(一)卷第一０五至一０八
      頁），堪信為真實。又被告丙○○自八十八年四月間起至九十年四月二十三日
      止，兼任自訴人公司之會計，負責自訴人公司之收入、支出款項、支票之簽發
      與收受及帳務處理等事宜，並保管自訴人長圓公司之大、小印鑑章（小章即指
      公司代表人「丁○○」之印鑑章），而自八十八年四月間起，自訴代表人丁○○、自訴代理人戊○○均離開自訴人公司，由被告丙○○與其餘四位員工繼續
      處理公司業務，嗣自訴人公司於九十年四月二十三日前往警局申報長圓公司大
      小印鑑章遺失，並於同年四月二十六日前往臺灣銀行大昌分行以原印鑑遺失為
      由辦理變更印鑑等情，均為自訴代表人、自訴代理人與被告丙○○所不否認，
      復有自訴人公司在臺灣銀行大昌分行辦理變更印鑑後之存款印鑑卡正反面影本
      一份附卷可憑（甲○(一)卷第二九０頁），亦堪信為真實。至自訴代理人戊○○
      於甲○最後一次審理期日雖另陳稱：丙○○從八十八年四月起到自訴人公司處
      理會計項目，真正經營者是我父親己○○，而八十八年四月當時我有離開自訴
      人公司四個月，但後來就回公司擔任經理等語，惟其此部分陳詞與先前之指訴
      不符，且其前於甲○九十二年三月十八日調查時並明確陳稱：八十八年四月以
      後長圓公司就由會計丙○○在處理等語（筆錄附於甲○(二)卷第四九七頁），是
      自訴代理人戊○○之此部分陳詞不足採信，併此敘明。
（二）按公司為法人，其對外欲為任何交易、合約等事項或製作任何文書，均需由負
      責人或經授權者蓋用公司之大、小印鑑章為之，始生效力，是可知公司大、小
    印鑑章乃公司極為重要之物件之一。而如前所述，自訴人代表人丁○○、自訴
      代理人戊○○自八十八年四月間起即均離開自訴人公司，而由被告丙○○繼續
      處理自訴人公司之業務，且公司之大、小印鑑章均由被告丙○○保管使用，負
      責自訴人公司之款項收支、支票簽發與收取及帳務處理等事宜，足見被告丙○○非如自訴人所指「僅擔任會計，只負責處理會計項目」，而應認被告丙○○
      所辯稱：其自八十八年四月間起至九十年四月二十三日止係自訴人公司之實際
      負責人等情，確屬真實。準此，被告丙○○於前開期間綜理公司業務並掌管公
      司大、小印鑑章，則其於上述期間在公司經營業務範圍內，本有蓋用公司大、
      小印鑑章而簽發票據或與他人簽立借據、切結書等文書之權限，合先敘明。
（三）被告四人被訴共同業務侵占自訴人長圓公司之款項部分：
    1.自訴人長圓公司自八十七年四月份起至同年七月份止，每月均各請領五十張支
      票，惟自八十七年九月份起至九十年四月份止，每月所請領之支票均減為二十
      五張，且長圓公司所簽發之支票，於八十七年八月至十二月間共遭退票四十三
      張，八十八年二月間退票一張，九十年四、五月間各退票一張，以上有臺灣銀
      行大昌分行九十一年一月二十一日銀昌營字第０九一Ｂ六００三四０號函及自
      訴人長圓公司領用支票與退票明細表各一紙可佐；又依臺灣銀行大昌分行支票
      存款處理慣例，若發現支票存款客戶有退票及使用支票異常情形時，會減少核
      發支票數量，以維持票據信用之流通及金融市場之穩定一情，亦有臺灣銀行大
      昌分行函文影本一紙為憑（以上分別附於甲○(一)卷第二九二至二九五頁、第二
      九七之一頁、第三０四頁及外放之證物袋內），自堪信為真實。
    2.如前所述，自訴人公司簽發之支票自八十七年八月間起即遭大量退票，且請領
      之支票數亦遭銀行減縮，足見公司之經濟狀況確實不佳，是以自訴意旨謂：被
      告丙○○等四人自八十九年十月間起至九十年四月間止共同侵占自訴人公司盈
      餘達一百六十四萬餘元等情，其可信度已非無疑。又自訴代理人二人均自承：
      自訴人長圓公司之帳冊有內、外帳之別（分別見甲○九十二年十月一日訊問筆
      錄、九十二年十月二十七日審判筆錄），按既區分有內、外帳，則二者帳冊資
      料內容必有所不同，而依一般實務上公司之運作方式，製作外帳之目的多係為
      應付稅務單位之檢查或稅額之申報，與公司實際收支情形存有某種程度之差異
      ，內帳部分始較符合公司之實際收支情況，而自訴代理人既稱：自訴意旨認定
      之侵占金額係依公司之外帳資料計算而得等語（見九十二年十月二十七日審判
      筆錄），甲○自難遽認其計算所得之數據為真。況查，自訴意旨謂「自訴人公
      司自八十九年十月起至九十年四月止之收入款項為三百四十九萬三千四百二十
      二元」一情，惟查自訴人所憑據之發票明細資料表、期間科目別明細表等資料
      （附於甲○(二)卷第四一三至四五五頁），並無製作人員之簽章認證，再參諸自
      訴代理人前於甲○九十年八月二十三日調查時庭呈之各月銷售彙總表（外放於
      證物袋內），除無製作人員之簽章認證外，亦未記載製作日期，從而上開資料
      與本案之關聯性及真實性均非無疑。復參諸前述自訴人公司之支票退票記錄，
      應認被告丙○○辯稱：自訴人公司經濟狀況不佳，經營期間我一再向親友借款
      供公司週轉使用，根本無從業務侵占等語，應非虛妄。
      再者，自訴代理人戊○○亦自承：自訴人公司於九十年四月二十三日報案後仍
      繼續經營，經營型態與先前相同，不過有增加營業項目，原本的客戶還在，也
      有增加新客戶，九十年四月底以後，也陸續有客戶支票兌現及向客戶收款等語
      （見甲○九十二年三月十八日訊問筆錄），可知被告丙○○於經營自訴人公司
      期間與各廠商、客戶仍繼續正常交易往來，並無侵吞廠商、客戶之貨物、款項
      等情形，則若被告丙○○果有侵占公司款項之不法意圖，何需於公司經濟狀況
      不佳之際一再借款供公司週轉使用，且於自訴代表人丁○○已離去公司後仍獨
      力繼續經營公司長達二年之理？至自訴意旨又謂：被告丙○○復擅自將自訴人
      公司向下游客戶收取之貨款支票共一百三十四紙、面額共三十七萬二千九百零
      一元，交予被告壬○○存入壬○○設於臺灣土地銀行大社分行帳戶內，由被告
      訴四人共同予以侵占云云，惟查，被告丙○○確有以自訴人公司收取之客戶或
      廠商支票向被告壬○○調現或借用支票等情，業據被告丙○○、壬○○二人迭
      次供述明確且互核一致，而自訴人公司經濟狀況不佳確屬事實，則其二人之前
      開辯解即非無據，況依自訴人所述，前述託收之各該廠商、客戶支票均如期獲
      得兌現，足見被告丙○○已依交易內容而交付應支付之貨款或貨品，並未從中
      獲取不法利益，是尚難認定被告丙○○或壬○○等人在託收上開票據之過程有
      何不法所有之侵占意圖。此外，復查無相關證據足認被告丙○○、乙○○、癸○○、壬○○有何業務侵占犯行，從而自訴人之此部分指訴尚屬無據。
    3.自訴人另指稱：被告四人係將共同業務侵占之自訴人公司款項轉入長昇公司之
      經營資金一節，經查，依自訴人所提出之長昇公司基本資料簡介、被告丙○○
      名片、被告壬○○製作之「簡易銀行超低利貸款」簡介等資料，至多僅得證明
      長昇公司負責人為案外人王蕾，及被告丙○○、壬○○分別印製有長昇公司之
      名片及營業項目簡介等情，除此之外，並無從證明被告四人與長昇公司有何資
      金往來關係，自亦無從遽認被告四人有共同業務侵占自訴人公司款項並將之轉
      入長昇公司之情。
（四）被告丙○○、壬○○被訴共同盜用印章、偽造私文書（借據及切結書）並進而
      行使部分：
    1.偽造切結書（內容係自訴人向壬○○借用支票）部分：
      查自訴人長圓公司自八十七年八月間起即有嚴重退票現象，臺灣銀行大昌分行
      遂自同年九月間起將核發予自訴人公司之支票由原來之五十張減為二十五張，
      且截至九十年四月份為止，自訴人公司所得請領之支票仍僅有二十五張等情，
      已如前述，是以被告丙○○辯稱：自訴人公司於上開支票遭減發之期間內，因
      支票不足致週轉困難，只好向被告壬○○借用支票等語，即非無據。再查，被
      告壬○○所簽發之支票共十六張，係由被告丙○○分別交予向自訴人長圓公司
      辦理退貨之廠商即案外人羅澤鈞、李俊賢、楊昭姬高秋鳳、玉山便利商店、林
      丁芳等人，或交予自訴人公司之往來廠商王先生、金永豐公司作為貨款，或交
      予被自訴人公司員工即案外人徐永昌、劉慶隆、許國忠作為薪資等情，業據被
      告丙○○、壬○○二人分別供述明確，而被告壬○○所簽發前述支票之其中一
      張，已由案外人羅澤鈞提示獲得兌現一情，亦為被告丙○○、壬○○及自訴人
      所均不否認，參以自訴代表人丁○○於九十年十月十七日甲○另件民事案件調
      查時所陳稱：羅澤鈞是我公司客戶等語（當日筆錄影本附於甲○卷(三)第六九四
      頁背面），足認被告丙○○、壬○○二人辯稱：被告丙○○因自訴人公司支票
      不足，遂向被告壬○○借票十六紙作為自訴人長圓公司支付員工薪資、廠商貨
      款或客戶退貨款項等情，應堪採信，且此情亦經臺灣高等法院高雄分院以九十
      一年上易字第二四五號民事判決認定屬實（該案兩造為壬○○及自訴人公司，
      判決附於甲○(三)卷第六三九至六四五頁）。況查，依自訴人提出係由被告丙○○、壬○○共同偽造之切結書，所載簽立日期為九十年四月九日，該時期係屬
      被告丙○○實際經營自訴人公司之期間（詳如前述），是被告丙○○在業務範
      圍內，因公司支票不足，為週轉需要而向被告壬○○借用支票，並以自訴人公
      司名義簽發切結書一紙，其二人自均無共同盜用公司大小印鑑章、偽造私文書
      或進而行使之問題。
    2.偽造借據（內容係自訴人向壬○○借款）部分：
      至被告丙○○所出具自訴人公司於八十九年十二月二十日、九十年一月二十五
      日分別向被告壬○○借款現金七萬、七萬五千五百元等情之借據二紙，亦係於
      前述被告丙○○實際經營公司期間所簽立，且按諸自訴人公司於上開期間之資
      金狀況不佳一情，已如前述，是被告丙○○向被告壬○○借款並無違常情，況
      依借據所載之金額非鉅，益足認上開借據內容應非虛妄，從而被告丙○○、壬○○二人自亦無共同盜用公司大小印鑑章、偽造私文書或進而行使之問題。
    3.自訴意旨雖另謂：被告丙○○、壬○○係於被告丙○○遭解職後之九十年四月
      二十三日以後之不詳時地，始偽造前開切結書、借據一節，然自訴人並未提出
      任何相關證據可以佐證此情，甲○自難憑其空言指訴遽對被告等為不利之認定
      。
（五）被告丙○○、乙○○被訴共同盜用印章、偽造私文書借據並進而行使部分：
      此部分自訴人所指之偽造借據，內容係自訴人公司於八十七年八月十日收到由
      案外人周信良匯款之十五萬一千元作為自訴人公司週轉金等情，經查：
    1.前述十五萬一千元係被告丙○○以自訴人公司名義向案外人周信良借款，周信
      良並已於八十七年八月十日如數匯款至被告丙○○在高雄郵局二十一支局，帳
      號033026之2號帳戶內等情，業據被告丙○○供承明確，及據案外人周信良於
      甲○另件民事案件中證述屬實，並提出郵政存簿儲金無摺存款明細表一紙為佐
      （參照甲○九十年雄簡字第三０八二號及及九十一年簡上字第一二０號民事判
      決，附於甲○(三)卷第六七四至六八０頁），自屬有據。且如前述，自訴人公司
      從八十七年八月間開始有大量跳票紀錄，從而益足證被告丙○○確有以自訴人
      公司名義向案外人周信良借款之事實。
    2.本件借據所載「八十七年八月十日」，雖非在甲○前述認定由被告丙○○實際
      經營自訴人公司之期間內，惟查，依證人己○○於甲○調查時證稱：丙○○從
      八十七年間開始回來公司擔任會計等語（見甲○九十二年二月十八日訊問筆錄
      ），及自訴代理人戊○○於甲○九十二年一月十四日調查時自陳：八十七年間
      被告丙○○搬到台南，有在台南的公司（長河公司）幫忙，後來八十七年間高
      雄的公司（長圓公司）獨立出來，當時與銀行的往來事項我會交代丙○○去處
      理等語（筆錄附於甲○(二)卷第三六六頁），以上均核與被告丙○○辯稱：我從
      八十七年間就負責公司之支票簽發等情大致相符，參以自訴人長圓公司於另案
      對被告乙○○提起之民事訴訟中指稱：八十八年四月前，印鑑章均放在公司，
      支票之簽發是由公司視其需要，指示丙○○簽發等語（參照甲○九十一年簡上
      字第一二０號民事判決，見甲○(三)卷第六七六頁），足證被告丙○○從八十七
      年間就有保管自訴人公司大小印鑑章之事實，而按公司印鑑章乃營運所需之重
      要證件，從而應認被告丙○○自八十七年間起即已負責處理公司之重要業務，
      非僅擔任係單純之會計，況被告丙○○係自訴人公司（屬有限公司）之董事，
      有公司變更登記事項卡在卷可憑，按公司法第八條已明定「有限公司之董事為
      公司負責人」，是被告丙○○對外本有代表公司之權，則其因自訴人公司於八
      十七年八月間起有大量支票跳票情形，而於八十七年八月十日向周信良借款十
      五萬一千元，並未逾越權限範圍，是自難認被告丙○○、乙○○有共同盜用公
      司大小印鑑章、偽造私文書或進而行使等罪嫌，或觸犯後續之使公務員登載不
      實文書罪嫌。
    3.自訴意旨雖另謂：被告丙○○、乙○○係於被告丙○○遭解職後之九十年四月
      二十三日以後之不詳時地，始偽造前開借據一節，然如前所述，自訴人並未提
      出任何相關證據可以佐證此情，甲○自難憑其空言指訴遽對被告等為不利之認
      定。
（六）被告丙○○、乙○○被訴共同行使偽造有價證券、盜用印章部分：
      系爭票號為AK0000000號之支票，係於八十七年四月九日領用一情，有臺灣銀
      行大昌分行檢送之自訴人長圓公司領用支票明細表一紙在卷可憑（影本附於甲○(一)卷第二九七之一頁），堪信為真實，惟查，自訴人於他件民事案件中卻陳
      稱「系爭支票係於八十七年七、八月間領用」等語（見其於甲○高雄簡易庭九
      十年雄簡字第二０八六號民事案件中所提出之民事答辯狀，影本附於甲○(一)卷
      第二九六頁），顯與實情不符，另自訴人於首份自訴狀中先是陳明「系爭支票
      是由自訴人公司於八十七年十月二十六日之前所簽發，因週轉之故無法兌現，
      遂從自訴人公司之債權人處取回後置放於公司辦公室抽屜內」等語，嗣於甲○
      調查時自訴代理人則改稱：因廠商要求客票，所以當初系爭支票開完之後就留
      在公司內等語（見甲○九十年八月二十三日訊問筆錄），其前後指訴不一，從
      而甲○自難認自訴人對於系爭支票之來源、用途及處理方式之指訴為真。反觀
      被告丙○○自始即陳明：系爭支票係因八十七年四月間戊○○在彰化銀行北高
      雄分行要開立信用狀，需要定存單，我便向乙○○借款，並開立系爭支票交付
      ，後來因八十七年八月開始公司陸續跳票，所以我叫乙○○不要提示支票，至
      九十年三月底，乙○○要我換一張票給她，因公司支票不夠用，所以我在九十
      年三月底、四月初左右，在公司把系爭支票的日期從八十七年改成八十九年，
      改完後一、二天就拿去乙○○家中給她等語，核與被告乙○○供述：八十七年
      四月間因丙○○借款，遂將郵局定存二十五萬解約後借給自訴人公司，丙○○
      有開立支票，後來丙○○要我不要去提示該票，我就未提示，要她開一張新的
      給我，後來九十年三月底，丙○○便把系爭支票交給我等情均大致相符，而自
      訴代理人戊○○亦不否認八十七年間確有開立信用狀之情，另經甲○查詢之結
      果，長河公司（代表人為戊○○）確於八十七年四月十六日向彰化商業銀行申
      請開立信用狀，有彰化商業銀行第六區營運處九十二年七月十四日回函一份在
      卷可佐（附於甲○(三)卷第五八六、五八七頁），此外，並有乙○○所提出之郵
      局定存單一紙為憑，足認被告丙○○、乙○○之前開供述應非虛妄。況如前所
      述，被告丙○○於九十年四月二十三日之前均為自訴人公司之實際經營者，本
      有權簽發支票及蓋用公司大小章，是其於九十年三月底或四月初更改公司支票
      之發票日期，自不構成偽造有價證券或盜用印章等罪嫌。從而，被告丙○○、
      乙○○二人被訴之此部分事實亦屬無從證明。至自訴意旨另謂被告丙○○、乙○○係於被告丙○○遭解職後之九十年四月二十三日以後之不詳時地，始塗改
      偽造系爭支票一節，然並未提出任何相關證據佐證，自亦難採為對被告作不利
      之認定，附此敘明。
（七）被告四人被訴共同侵占自訴人丁○○帳戶內存款部分：
      自訴人於自訴狀係記載：丁○○將合作金庫銀行南高雄分行0000000000000號
      帳戶之存摺、提款卡交予被告丙○○，係因委託被告丙○○按月以前開帳戶內
      之存款繳納房地貸款本息之緣故等語，惟自訴代理人戊○○於甲○調查時係指
      陳：當初丁○○將系爭帳戶提款卡交給丙○○之目的，是要讓丙○○有需要時
      可以隨時去領錢，因當初是約定以公司原本要支付另外租屋之租金去繳納房屋
      貸款，這筆錢是由丁○○每月從公司的錢裡面拿出來，將現金交給被告丙○○
      去繳房屋貸款等語（見甲○九十二年十月一日訊問筆錄），則自訴意旨就當初
      為何將自訴人丁○○帳戶之存摺、提款卡交予被告丙○○之原因，前後供述不
      一，是其指訴已非無疑。且查，自訴代理人吳永茂律師及戊○○於甲○調查時
      均自承：被告丙○○曾於八十九年十二月二十七日將一筆十萬元款項存入自訴
      人丁○○之上開帳戶內等情（見甲○九十二年十月一日訊問筆錄），則衡情被
      告丙○○果真有不法所有之侵占意圖，豈有於盜領存款得手後復自行匯回款項
      之理？況觀諸自訴人前開帳戶之存提款明細表，被告丙○○提款日期自八十九
      年十月二十六日起至同年十二月五日止，期間長達數月之久，又提款金額每次
      均為小額之一萬至三萬元不等，若被告丙○○真有意圖為自己不法所有之侵占
      意圖，豈有甘冒更容易遭發現之風險而分多次、小額提領之理？此外，經甲○
      依職權函查之結果，自訴人丁○○所指前述房地貸款本息繳納來源，實係由其
      上開帳號內存款自動扣繳，目前均按月繳息正常一情，有合作金庫銀行南高雄
      分行九十二年五月二日合金南高放字第０九二０００二三０五號函文一紙在卷
      可憑，應堪予採信，而既係自動扣繳本息，自訴人本無須將存摺或提款卡交予
      被告丙○○，是自訴人既將存摺、提款卡交予被告丙○○，自有供被告丙○○
      提款之真意，從而足認被告辯稱：丁○○將存摺、提款卡交給我是因為自訴人
      他們當時在整建房屋，我去領錢後是交給自訴人的父親己○○作為整建房屋之
      費用一情，尚非無據。至證人己○○雖經傳喚到庭證稱：未收到丙○○提領之
      款項，整建房屋費用是由我支付一部，另外不足二十萬元是我向我姊姊借款，
      目前尚未還款等語（見甲○九十二年二月十八日訊問筆錄），惟查證人己○○
      係自訴人丁○○、自訴代理人戊○○之父親，其於本案自與被告丙○○具有相
      當之利害關係，其證言難免偏頗，況依前開論述，自訴人之指訴已多有破綻而
      難採信，是自不得以證人己○○之證詞遽對被告丙○○作不利之認定，附此敘
      明。綜上，被告丙○○等四人此部分被訴事實應屬不能證明。
綜上所述，自訴人之指訴均無法使甲○得到被告等四人有罪之確信心證，此外，復無
其他積極證據足認被告四人涉有前開罪嫌，其等犯罪事實均屬無從證明，核諸首開說
明，甲○應為被告四人均無罪之諭知。
五、據上論斷，應依刑事訴訟法第三百四十三條、第三百零一條第一項前段，判決如
    主文。
中      華      民      國      九十二      年      十    月    三十一  日
                                  臺灣高雄地方法院刑事第十三庭
                                      審判長法  官  張世賢
                                            法  官  洪榮家
                                            法  官  周玉群
右正本證明與原本無異。
如不服本判決，應於判決送達後十日內，向甲○提出上訴狀。
                                            書記官  陳瓊芳
中      華   民      國      九十二      年      十    月    三十一  日


司法院資訊處製作；財團法人民間司法改革基金會備份。
